臺灣嘉義地方法院刑事裁定
111年度聲字第468號
聲明異議人  
即  受刑人  蕭閔聰

上列聲明異議人因公共危險案件，不服檢察官執行之指揮（111
年度執字第1112、1113號），聲明異議，本院裁定如下：
    主  文
聲明異議駁回。
    理  由
一、聲明異議意旨略以：聲明異議人即受刑人蕭閔聰經本院以11
    1年度聲字第293號裁定定應執行刑為有期徒刑8月，併科罰
    金新臺幣（下同）6萬5,000元，有期徒刑如易科罰金，罰金
    如易服勞役，均以1,000元折算1日，聲明異議人於民國111
    年6月2日向臺灣嘉義地方檢察署聲請易科罰金，但不獲准許
    ，聲明異議人現和母親同住，母親有腦梗塞、泌尿道感染，
    聲明異議人也有肝硬化等病症，母親需要聲明異議人照料，
    聲明異議人尚有一子現就讀國中，也需聲明異議人張羅日常
    生活，聲明異議人為家中經濟來源，聲明異議人雖為累犯，
    但並未危害他人的生命或身體健康，聲明異議人經此教訓當
    知悔改，給聲明異議人自新的機會，並能照顧年邁多病的母
    親及兒子日常生活起居，爰聲明異議，請准聲明異議人易科
    罰金等語。
二、受刑人或其法定代理人或配偶以檢察官執行之指揮為不當者
    ，得向諭知該裁判之法院聲明異議；法院應就疑義或異議之
    聲明裁定之，刑事訴訟法第484條、486條分別定有明文。又
    犯最重本刑為5年以下有期徒刑以下之刑之罪，而受6個月以
    下有期徒刑或拘役之宣告者，得以新臺幣1,000元、2,000元
    或3,000元折算1日，易科罰金；但易科罰金難收矯正之效或
    難以維持法秩序者，不在此限，刑法第41條第1項定有明文
    。依其立法理由，易科罰金之制度旨在救濟短期自由刑之流
    弊，性質屬於易刑處分，故在裁判宣告條件上不宜過於嚴苛
    ，至於個別受刑人如有不宜易科罰金之情形，在刑事執行程
    序中，檢察官得依現行條文第1項但書之規定，審酌受刑人
    是否具有「確因不執行所宣告之刑，難收矯正之效，或難以
    維持法秩序」等事由，而為准許或駁回受刑人易科罰金之聲
    請，更符合易科罰金制度之意旨。是以，有期徒刑或拘役得
    易科罰金之案件，法院所諭知者僅係如易科罰金時之折算標
    準而已，至於是否准予易科罰金，依刑事訴訟法第457條之
    規定，賦予執行檢察官視個案具體情形得予裁量之權能，亦
    即執行檢察官得考量受刑人之實際情況，是否有難收矯正之
    效或難以維持法秩序，以作為其裁量是否准予易科罰金之憑
    據，非謂一經判決宣告易科罰金之標準，檢察官即應為易科
    罰金之處分。又所謂「難收矯正之效」及「難以維持法秩序
    」，乃立法者賦與執行檢察官得依具體個案，考量犯罪特性
    、情節及受刑人個人特殊事由，審酌應否准予易科罰金之裁
    量權，檢察官就此項裁量權之行使，僅於發生裁量瑕疵之情
    況時，法院始有介入審查之必要，倘檢察官之執行指揮已就
    刑法第41條第1項但書所指情形妥為考量，則難認其裁量權
    之行使有何違法或不當可言。易言之，執行檢察官就受刑人
    是否確因易科罰金，有難收矯正之效，或難以維持法秩序之
    情事，有判斷之權限，法院僅得審查檢察官為刑法第41條第
    1項之裁量時，其判斷之程序有無違背法令、事實認定有無
    錯誤、其審認之事實與刑法第41條第1項之裁量要件有無合
    理關連、有無逾越或超過法律規定之範圍等問題外，原則上
    不宜自行代替檢察官判斷受刑人是否有上開情事，即僅於檢
    察官上開裁量權之行使，有前述未依法定程序進行裁量，超
    越法律授權裁量範圍等情事時，法院始有介入審查之必要（
    最高法院106年度台抗字第905號裁定意旨參照）。
三、經查：
　㈠聲明異議人因酒後駕車之公共危險案件，經本院以110年度嘉
    交簡字第1143號判決判處有期徒刑6月，併科罰金1萬元，有
    期徒刑如易科罰金，罰金如易服勞役，均以1,000元折算1日
    ，於111年3月15日確定，經檢察官以111年度執字第1112號
    案件執行。又因酒後駕車之公共危險案件，經本院以111年
    度嘉交簡字第60號判決判處有期徒刑6月，併科罰金6萬元，
    有期徒刑如易科罰金，罰金如易服勞役，均以1,000元折算1
    日，於111年3月28日確定，經檢察官以111年度執字第1113
    號案件執行。上開二案嗣經本院以111年度聲字第293號裁定
    定應執行刑為有期徒刑8月，併科罰金6萬5,000元，有期徒
    刑如易科罰金，罰金如易服勞役，均以1,000元折算1日。又
    檢察官審酌聲明異議人係酒駕犯罪經查獲三犯以上，且1年
    內遭查獲2次酒駕犯罪，又為1月內2次酒駕，認不入監服刑
    ，難收矯正之效或難以維持法秩序，而不准易科罰金及易服
    社會勞動，並傳喚聲明異議人於111年5月4日到庭執行，於
    執行傳票上註明不准易科罰金，須入監服刑。聲明異議人並
    未遵期到庭，然於111年6月2日傳送里長出具之文書、診斷
    證明書等文件予檢察官，表明欲聲請易科罰金之意，經檢察
    官以111年6月7日嘉檢曉六111執1113字第1119015345號函覆
    以聲明異議人係因公共危險第四犯、第五犯，認有反覆實施
    酒駕之虞，有確因不執行所宣告之刑，難收矯正之效或難以
    維持法秩序之事由，而不准易科罰金之聲請等情，業經本院
    調閱臺灣嘉義地方檢察署111年度執字第1112、1113號卷宗
    核閱無訛，並有臺灣高等法院被告前案紀錄表在卷可稽，是
    此部分之事實，首堪認定。
　㈡又聲明異議人前於103年間，即因酒後駕車之犯行，經本院以
    103年度嘉交簡字第547號判決判處有期徒刑3月確定，又 因
    酒後駕車之犯行，經本院以103年度嘉交簡字第678號判決判
    處有期徒刑5月確定，上開二案嗣經本院以103年度聲字第61
    2號裁定定應執行刑為有期徒刑7月，於104年2月13日執行完
    畢（又因與他案所犯侵占罪合於數罪併罰之要件，再經本院
    以104年度聲字第1268號裁定定應執行刑為有期徒刑1年10月
    ，於105年11月8日縮短刑期執行完畢）；又於106年間，因
    酒後駕車之犯行，經本院以106年度嘉交簡字第1540號判決
    判處有期徒刑6月確定，於107年8月14日易科罰金執行完畢
    ，此有臺灣高等法院被告前案紀錄表附卷足憑，可知聲明異
    議人於本案前已有3次同為酒後駕車之犯行，且檢察官於執
    行本案前之酒後駕車犯行時，亦有給予聲明異議人易科罰金
    之機會，聲明異議人仍未能記取教訓，於本案又飲用酒類後
    駕駛車輛上路，一再重複為對道路交通具潛在危險之酒後駕
    車之犯行，且聲明異議人本案2次犯行之犯罪時間分別為110
    年11月23日、110年12月6日，此有各該判決書可參，聲明異
    議人於短暫1月內即犯本案2次酒後駕車犯行，當非偶發性犯
    罪，可徵其反覆實行酒後駕車犯行之傾向，顯未因前案有期
    徒刑易科罰金之執行而有所警惕，易科罰金實難收矯正之效
    ，本院審酌上情，認檢察官以前開事由不准聲明異議人易科
    罰金之聲請，業已依本案個案之具體情形予以考量，所考量
    之情事符於本案個案事實，並未逾越法律授權、專斷或有將
    與事件無關之因素考慮在內等濫用權力之情事，自難認有何
    執行指揮違法或不當之情形。
　㈢至聲明異議人雖以其為家中經濟來源，須照顧母親及兒子日
    常生活起居等語，惟聲明異議人此部分所述，均屬聲明異議
    人之家庭狀況，與檢察官審酌是否准予易科罰金之標準無涉
    ，是縱聲明異議人此部分所述為真，仍不足以推翻上開檢察
    官本於職權所為之判斷。
　㈣綜上所述，檢察官以聲明異議人為第3次以上遭查獲酒駕犯罪
    ，且於1月內2次酒駕，認不入監服刑，難收矯正之效或難以
    維持法秩序，故不准聲明異議人易科罰金之聲請，本院經審
    酌後認檢察官執行之指揮已依法定程序進行裁量，並未超越
    法律授權裁量範圍，核屬適當，職是，本案聲明異議為無理
    由，應予駁回。
四、依刑事訴訟法第486條，裁定如主文。
中　　華　　民　　國　　111 　年　　6 　　月　　20　　日
　　　　　　　　　刑事第六庭  法　官　官怡臻
上列正本證明與原本無異。
如不服本裁定，應於裁定送達後5 日內向本院提出抗告狀（應附
繕本）。
中　　華　　民　　國　　111 　年　　6 　　月　　20　　日
                              書記官  李彥廷